【裁判字號】    99,簡上,131
【裁判日期】    990512
【裁判案由】    損害賠償
【裁判全文】
臺灣臺北地方法院民事判決             99年度簡上字第131號
上  訴  人  甲○○
被上訴人    乙○○
            倢運通運有限公司
上  一  人
法定代理人  丙○○
                        號
上列當事人間請求侵權行為損害賠償事件，上訴人對於中華民國
99年1 月11日本院新店簡易庭98年度店簡字第1801號第一審判決
提起上訴，本院於99年4 月21日言詞辯論終結，判決如下：
    主  文
上訴駁回。
第二審訴訟費用由上訴人負擔。
    事實及理由
壹、程序方面：
一、按解散之公司，除因合併、破產解散者外，應行清算；解散
    之公司，於清算範圍內，視為尚未解散，公司法第24條、第
    25條分別定有明文。次按公司之清算，以全體股東為清算人
    ，但本法或章程另有規定或經股東決議，另選清算人者，不
    在此限，同法第79條亦定有明文，此規定，依同法第113 條
    規定，亦為有限公司所準用。本件被上訴人倢運通運有限公
    司（下稱倢運公司）雖已向經濟部為解散登記，有經濟部函
    暨公司變更登記表各1 份在卷可稽（見原審卷第60-62 頁）
    ，然其並未向管轄法院陳報清算案件，按諸上揭規定，應視
    為該公司尚未解散，又該公司為一人公司，董事為丙○○，
    自應以其為清算人，為本件訴訟之法定代理人。
二、按當事人在第二審不得提出新攻擊或防禦方法，但如不許其
    提出顯失公平者，不在此限，此觀民事訴訟法第447 條第1
    項第6 款規定即明。又此項規定，依同法第436 條之1 第3
    項、第446 條第1 項規定亦於簡易訴訟第二審程序準用之。
    本件侵權行為損害賠償請求權若已罹於2 年時效而消滅，被
    上訴人自得不附任何理由主張時效抗辯而拒絕給付，因第二
    審仍為事實審，如不許被上訴人於第二審法院為主張，限制
    被上訴人合法權利之行使，顯失公平，其抗辯應予審酌，自
    應許被上訴人得於本院提出時效抗辯而拒絕給付，以維護法
    律賦予之權益。故上訴人主張被上訴人於原審程序中未提出
    時效抗辯之攻擊防禦方法，已不得於本院程序中提出云云，
    委無足取，先予敘明。
貳、實體方面：
一、上訴人主張：被上訴人乙○○於民國96年7月11日18時57分
    ，駕駛被上訴人倢運公司所有車號2438-NT 號自小貨車，行
    經國道三號公路南向20公里處時，因未保持安全距離，追撞
    前方伊所駕駛之1896-EL 號自小客貨車（下稱系爭車輛），
    系爭車輛復往前推撞由訴外人張怡廣所駕駛之車號DM-9296
    自小客車，致系爭車輛之車頭及車尾受有損害。伊為回復該
    車原狀，共支出修理費用新台幣（下同）196,000 元（零件
    部分為92,972元，工資93,605元），另修車期間支出代步車
    費16,000元、拖車費3,300 元及480 元、計程車資440 元、
    車輛價值減損鑑定費3,500 元，且系爭車輛因系爭事故減損
    價值100,000 元，共計受有35萬6,488 元之損害，伊自得依
    侵權行為之法則，請求被上訴人乙○○賠償上開金額；又被
    上訴人倢運公司為乙○○之僱用人，應與乙○○負連帶賠償
    之責等語。
二、被上訴人則以：本件上訴人之侵權行為損害賠償請求權已罹
    於2 年請求權時效，被上訴人自得拒絕給付。又系爭車輛更
    換新零件本即應折舊，原審判決並無違誤等語置辯。
三、原審為上訴人部分勝訴之判決，判命被上訴人應連帶給付上
    訴人278,015 元，及被上訴人乙○○部分自98年12月8 日起
    ，被上訴人倢運通運有限公司部分自98年11月26日起，均至
    清償日止，按週年利率5%計算之利息，並依職權為准免假執
    行之宣告，另駁回被上訴人其餘請求。上訴人對原審判決敗
    訴部分提起上訴，並於本院為上訴聲明：(一)原判決不利於上
    訴人部分廢棄。(二)上開廢棄部分，被上訴人乙○○、倢運通
    運有限公司應再連帶給付上訴人78,473元，及均自98年12月
    8 日起至清償日止，按週年利率5%計算之利息。及就原審判
    命連帶給付278,015 元部分，乙○○應再給付自96年8 月2
    日起至98年12月7 日止，倢運通運有限公司應再給付自96年
    8 月2 日起至98年11月25日止，均按週年利率5%計算之利息
    。被上訴人乙○○、倢運公司則答辯聲明：上訴駁回。
四、兩造不爭執事項：
  (一)被上訴人乙○○於96年7 月11日18時57分，駕駛被上訴人倢
    運通運有限公司所有車號2438-NT 號自小貨車，行經國道三
    號公路南向20公里處時，因未保持安全距離，追撞前方伊所
    駕駛之系爭自小客貨車，系爭車輛往前推撞由訴外人張怡廣
    駕駛之車號DM-9296 自小客車，致系爭車輛之車頭及車尾受
    有損害。
  (二)上訴人因回復該車原狀共支出修理費用196,000 元（零件部
    分為92,972元，工資93,605元）、代步車費16,000元、拖車
    費3,300 元及480 元、計程車資440 元、車輛價值減損鑑定
    費3,500 元。
  (三)系爭車輛因本次事故減損價值100,000元。
五、本件上訴人請求被上訴人連帶賠償其因前開車禍事故所生之
    損害，然為被上訴人所否認，並以前揭情詞置辯，是本件之
    爭點厥為：(一)上訴人之侵權行為損害賠償請求權是否已罹於
    時效？(二)若否，則被上訴人賠償上訴人回復原狀之必要費用
    時，零件部分應否予以折舊？(三)上訴人請求加計自侵權行為
    發生時起至起訴狀繕本送達翌日前之法定遲延利息，是否有
    據？
  (一)上訴人之侵權行為損害賠償請求權是否已罹於時效？
  (1)按消滅時效，自請求權可行使時起算。時效完成後，債務人
    得拒絕給付。又因侵權行為所生之損害賠償請求權，自請求
    權人知有損害及賠償義務人時起，2 年間不行使而消滅。民
    法第128 條前段、第144 條第1 項及同法第197 條第1 項前
    段分別定有明文。查本件被上訴人乙○○於96年7 月11日，
    在前開地點駕駛被上訴人倢運公司所有之車號2438-NT 號自
    小貨車自後追撞上訴人所有之系爭車輛，並致上訴人之車輛
    再往前推撞由訴外人張怡廣駕駛之車號DM-9296 自小客車等
    情，為兩造所不爭執，已如前述，且本件車禍事故發生後，
    上訴人之配偶旋即撥打電話報警前往處理，嗣後上訴人、被
    上訴人乙○○及張怡廣等人復於當日下午7 時30分許，同至
    國道公路警察局木柵分隊製作筆錄乙情，亦有渠等3 人之國
    道公路警察局道路交通事故調查筆錄在卷可憑（見原審卷第
    42-46 頁），顯見上訴人當場已知悉系爭車禍之發生係遭被
    上訴人乙○○駕車自後追撞所致。再參諸上訴人於製作調查
    筆錄時陳稱：我當時已煞車停等車道上，突然被一部車號24
    38-NT 號自小貨車由後方追撞到我車後車尾，…，我車前後
    保險桿及後車燈破損，…我保留告訴等語，堪認上訴人於事
    故發生時，應已明確知悉其車輛受有損害，且被上訴人乙○
    ○即為車禍肇事之侵權行為人無誤，故上訴人對被上訴人乙
    ○○之侵權行為請求權時效應於斯時起開始起算，惟上訴人
    遲至98年11月20日，始向本院訴請賠償，有98年11月20日本
    院收狀戳1 枚（見原審卷第1 頁）在卷可佐，則上訴人對於
    被上訴人乙○○之侵權行為損害賠償請求權應已罹於2 年之
    消滅時效，當屬無疑。從而，被上訴人乙○○抗辯本件時效
    已完成，其得拒絕給付等語，自為可取。
  (二)再按，連帶債務人中之1 人消滅時效已完成者，依民法第27
    6 條第2 項規定，固僅該債務人應分擔之部分，他債務人同
    免其責任，惟民法第188 條第3 項規定，僱用人賠償損害時
    ，對於侵權行為之受僱人有求償權，則僱用人與受僱人間並
    無應分擔部分可言，倘被害人對為侵權行為之受僱人之損害
    賠償請求權消滅時效業已完成，僱用人自得援用該受僱人之
    時效利益，拒絕全部給付，不以該受僱人已為時效抗辯為必
    要，有最高法院95年度台上字第1235號判決要旨可資參照。
    則揆諸前開說明，本件被上訴人倢運公司就被上訴人乙○○
    得拒絕給付部分，亦援用受僱人之時效利益，而拒絕全部之
    給付，核屬有據。從而，上訴人依侵權行為之法律關係，請
    求被上訴人乙○○、倢運通運有限公司除原審判命給付之金
    額外，連帶賠償其零件折舊部分之損失，併請求一審勝訴部
    分之本金再加計自損害發生時起至起訴狀繕本送達翌日前之
    法定遲延利息云云，洵非正當，不應准許。
六、綜上所述，上訴人依侵權行為之法律關係，訴請被上訴人乙
    ○○、倢運公司再連帶給付上訴人78,473元，及均自98年12
    月8 日起至清償日止，按週年利率5%計算之利息；及就原審
    判命連帶給付278,015 元部分，乙○○應再給付自96年8 月
    2 日起至98年12月7 日止，倢運通運有限公司應再給付自96
    年8 月2 日起至98年11月25日止，均按週年利率5%計算之利
    息，為無理由，應予駁回。原審為上訴人此部分敗訴之判決
    ，其理由雖有不同，惟結論並無二致，上訴意旨指摘原判決
    不當，求予廢棄改判，仍應認為無理由，應予駁回。
七、本件事證已臻明確，兩造其餘攻擊防禦方法，經審酌後與本
    院前揭判斷不生影響，毋庸再予審酌，併此敘明。
八、據上論結：本件上訴為無理由，依民事訴訟法第436條之一
    第3項、第449條第1項、第78條，判決如主文。
中    華    民    國    99    年    5     月    12    日
                  民事第五庭  審判長法  官  薛中興
                                    法  官  胡宏文
                                    法  官  吳佳薇
以上正本係照原本作成。
本判決不得上訴。
中    華    民    國    99    年    5     月    12    日
                                    書記官  黃曼琳

司法院資訊處製作；財團法人民間司法改革基金會備份。
